【裁判字號】    90,交抗,532
【裁判日期】    901212
【裁判案由】    違反道路交通管理處罰條例
【裁判全文】
臺灣高等法院刑事裁定                              九十年度交抗字第五三二號
    抗  告  人
    即受處分人  甲○○
右抗告人因違反道路交通管理處罰條例案件，不服臺灣基隆地方法院九十年交聲字第
七四號，中華民國九十年十月二十四日裁定，提起抗告，本院裁定如左：
    主  文
原裁定撤銷。
    理  由
一、按道路交通安全規則第二條第一項第一款及道路交通管理處罰條例第三條第八款
    均明文規定該道路交通法規條文所指之「汽車」包括「機器腳踏車」。又汽（機
    ）車所有人就進口之車輛申請新領牌照登記，應依道路交通安全規則第十七條第
    一項各款規定繳驗車輛來歷憑證，經檢驗合格後發給牌照。如汽（機）車係屬國
    內製造之車輛，應繳驗出廠證明、貨物稅完（免）稅證明及統一發票；如汽（機
    ）車係屬進口之車輛，且係向貿易商或經銷商購買新車者，應繳驗海關進口與貨
    物稅完（免）稅證明書、出廠證明、貿易商或經銷商開立之統一發票；其係購買
    免稅進口轉售車輛者，應繳驗海關進口與貨物稅完（免）稅證明書及讓渡書；如
    個人申請輸入在國外已使用之自用車輛者，應繳驗海關進口與貨物稅完（免）稅
    證明書。汽（機）車在未領有正式牌照前，如有道路交通安全規則第十八條所列
    五款「駛往海關驗關繳稅、駛往公路監理機關接受新領牌照前檢驗、買賣試車時
    、因出售或進口由甲地駛往乙地時、准許過境之外國汽（機）車」情形之一者，
    應申領臨時牌照。汽（機）車如係「拼裝車輛，未經核准領用牌照行駛」者，處
    汽（機）車所有人銀元一千二百元以上二千四百元以下（即新臺幣三千六百元以
    上七千二百元以下）罰鍰並禁止其行駛及將車輛沒入，道路交通管理處罰條例第
    十二條第一項第二款及第二項均有規定。再者，由海關核准以機車零件進口組成
    之重型機車，未領牌照違規行駛，仍依拼裝車論處，交通部曾於八十四年十一月
    八日以（八四）交路字第Ｏ四二六九Ｏ號函釋在案。次按「汽車駕駛人，駕駛汽
    車有違反本條例之行為，經交通勤務警察或依法令執行交通稽查任務人員制止時
    ，不聽制止或拒絕停車接受稽查而逃逸者，除按各該條規定處罰外，處新臺幣三
    千元以上六千元以下罰鍰」、「汽車駕駛人有左列各款所列條款之一者，除依原
    條款處罰鍰外，並予記點：一、有第三十三條、第三十八條第一項、第四十條第
    一項、第四十五條、第四十七條第一款至第四款、第四十八條、第四十九條或第
    六十條第一項、第二項第一款至第三款情形之一者，各記違規點數一點」道路交
    通管理處罰條例第六十條第一項、第六十三條第一項第一款定有明文。
二、抗告意旨略以：「拼裝車」應係指以不同廠牌零組件拼湊組裝而成者，與原廠設
    計零件製造組裝後量產上市之車輛不同。抗告人被查扣之機車確係由日本以原車
    拆解後進口至國內再予組裝回車之原廠組裝車，雖缺乏相關之證明文件，但自該
    車本體之實際外觀及全車完整之零組件，比對日本SUZUKI之原廠資料數據並無不
    同，應非「拼裝車」，政府雖未開放一百五十ＣＣ以上之機車請領牌照，但並未
    禁止民眾擁有，且以化整為零之方式進口再組裝回原車，較之以不同廠牌零件拼
    湊組裝容易許多，抗告人亦不致捨易求難拼裝車輛。交通執法單位對缺乏文件證
    明之重型機車應秉持勿枉勿縱之心態詳加確認，而非以「視同拼裝車」為詞而影
    響民眾利益，另抗告人於龍德為警攔查後，即乘原車跟隨員警之警備車回到蘇澳
    分局，並無攔查不停、逃逸之情事，爰請求明查云云，並提出該車型之日本測試
    資料及於美國上市時之宣傳廣告各一份為證。
三、經查：（一）、抗告人即受處分人甲○○於九十年四月二十九日上午七時三十分
    許，駕駛一輛未經核准領用牌照之日本SUZUKI製造、GSX-R750型式、車身號碼
    GR7DA-100074號、引擎號碼R000-000000號之重型機車（排氣量七百五十CC.），
    在宜蘭縣蘇澳鎮龍德橋附近行駛時，經警認抗告人有騎乘兩輪拼裝車未領用牌照
    行駛公路之違規行為，而依道路交通管理處罰條例第十二條第一項第二款掣單舉
    發，有舉發單及裁決書各一紙在卷可稽。查上開為警攔停稽查之重型機車，雖據
    抗告人提出財政部臺北市國稅局Ａ字第０００四八八號貨物稅完稅證明為證，惟
    未據其提出該輛重型機車之出廠證明或其他來歷證明文件，足見該輛重型機車並
    非合法「整輛」進口之車輛，且我國亦尚未開放該款式重型機車整輛進口供私人
    請領牌照使用，是該車係以機車零件進口組成之拼裝車輛，揆諸首揭說明，抗告
    人未請領牌照違規行駛，仍應依拼裝車輛論處，抗告人辯稱該輛重型機車非拼裝
    車輛云云，不足為採。原裁定因認抗告人此部份之異議為無理由，洵屬正當；（
    二）、本件抗告人於前揭時地駕駛未領用牌照之拼裝車輛，經警另以其有不聽制
    止、拒絕停車接受稽查而逃逸之情形，而依道路交通管理處罰條例第六十條第一
    項第二款予以舉發，原裁定以原處分機關依上開規定據以裁處核無不合，而駁回
    其異議，固非無見。惟查：抗告人所有之上開未經核准領用牌照之拼裝機車，業
    經查扣，現由宜蘭監理站保管中，有交通部公路局台北區監理所基隆監理站九十
    年九月十三日函文暨所附該拼裝車輛照片四張附卷可資佐證（參原審卷第十頁、
    第十一頁），則抗告人是否有於警方制止後，未聽從指示、拒絕接受稽查而逃逸
    之行為，應就警方取締之情形為調查以詳實情，原審未就此予以查明，尚有未洽
    ，抗告人以伊為警攔查後，即乘該車隨同員警至蘇澳分局，並無逃逸之情事等語
    ，指摘原裁定不當，為有理由，應由本院予以撤銷。經詳查後，另為適法之裁定
    。
據上論斷，應依道路交通案件處理辦法第二十六條，刑事訴訟法第四百十三條，裁定
如主文。
中      華      民      國    九十      年      十二    月    十二      日
                              臺灣高等法院刑事第十五庭
                                  審判長法  官  房  阿  生
                  法  官  雷  元  結
                                        法  官  鄧  振  球
右正本證明與原本無異。
不得再抗告。
                                        書記官  洪  秋  帆
中      華      民      國    九十      年      十二    月    十三      日


司法院資訊處製作；財團法人民間司法改革基金會備份。
